【裁判字號】    97,易,3334
【裁判日期】    980910
【裁判案由】    傷害等
【裁判全文】
臺灣臺北地方法院刑事判決              97年度易字第3334號
公  訴  人  臺灣臺北地方法院檢察署檢察官
被      告  甲○○
                    （另案在臺灣桃園監獄執行中）
上列被告因傷害等案件，經檢察官提起公訴（97年度偵字第
21086 號），本院判決如下：
    主  文
甲○○成年人與未滿十八歲之人共同傷害人之身體，處有期徒刑
月，如易科罰金，以新臺幣壹仟元折算壹日；又成年人與未滿
十八歲之人共同損壞他人自小客車之左前門、左後門、左後葉、
擾流板，足以生損害於他人，處拘役拾日，如易科罰金，以新
臺幣壹仟元折算壹日。
    事  實
一、甲○○於民國97年7 月16日9 時許，駕駛車牌號碼：A9 －
    537 號自小貨車，搭載其子林○○（民國82年12月生，已經
    臺灣桃園地方法院少年法定裁定交付保護管束，並命勞動服
    務）自桃園縣桃園市出發，欲至臺北市建國啤酒廠載運貨物
    ，行經臺北市中山區建國高架橋上，因故與乙○○所駕駛車
    牌號碼：7020－RG號自小客車發生行車糾紛，甲○○竟與林
    ○○共同基於傷害之犯意聯絡，由甲○○先在臺北市建國高
    架橋上與松江路交岔路口附近攔下乙○○之自小客車，甲○
    ○與林○○2 人隨即下車走近乙○○所駕駛前揭自小客車旁
    ，待乙○○搖下車窗，甲○○即出拳毆打乙○○之右胸，林
    ○○則持甲○○所有長約30公分之藍波刀1 把（未扣案）於
    車外揮舞，甲○○見狀搶下林○○所持藍波刀後，朝車內刺
    入，惟因乙○○閃避得宜，而未刺中，甲○○乃駕駛前揭自
    小貨車搭載林○○離去。途間，甲○○與林○○復另基於損
    壞他人財物之犯意，以所持有之酒瓶擲向乙○○駕駛自小客
    車。嗣甲○○駕車再駛至臺北市建國高架橋下民權東路交流
    道時，見乙○○駕駛自小客車又超越其車，頗為不滿，而再
    攔下乙○○所駕駛自小客車，甲○○與林○○旋承前傷害、
    毀損之犯意聯絡，2 人下車走近乙○○所駕駛前揭自小客車
    旁，待乙○○搖下車窗後，推由甲○○接續出拳毆打乙○○
    之臉部、身體數次，並將乙○○強拉下車，此時，乙○○將
    所攜下車之鋁棒1 支朝甲○○揮擊，惟經甲○○奪取後，甲
    ○○乃以該鋁棒毆打乙○○身體，乙○○因此受有臉、頭皮
    及頸之挫傷、胸壁挫傷、膝挫傷、多處表淺損傷、磨損或擦
    傷、眼瞼瘀腫、結膜下出血、眼窩內異物之傷害；另推由林
    ○○持前揭藍波刀之刀柄敲擊乙○○所駕駛前揭車輛車體，
    並以刀鋒劃向車身，使該車左前門、左後門、左後葉、擾流
    板受損壞，足生損害於乙○○。甲○○隨即搭載林○○逃逸
    ，而警員據報趕至現場處理，始查知上情。
二、案經乙○○訴由臺北市政府警察局中山分局移送臺灣臺北地
    方法院檢察署檢察官偵查起訴。
    理  由
壹、證據能力
一、按被告以外之人於審判外之言詞或書面陳述，除法律有規定
    者外，不得作為證據。又被告以外之人於審判外之陳述，雖
    不符前4 條之規定，而經當事人於審判程序同意作為證據，
    法院審酌該言詞陳述或書面陳述作成時之情況，認為適當者
    ，亦得為證據。當事人、代理人或辯護人於法院調查證據時
    ，知有第159 條第1 項不得為證據之情形，而未於言詞辯論
    終結前聲明異議者，視為有前項同意，刑事訴訟法159 條第
    1 項、第159 條之5 分別定有明文。查證人乙○○於警詢中
    之陳述，固係被告以外之人之審判外陳述，而屬傳聞證據，
    惟檢察官、被告甲○○就上開審判外之陳述，於本院審理中
    ，並不爭執證據能力（僅爭執證明力），復未曾於言詞辯論
    終結前聲明異議，而本院審酌該證人之陳述作成時之情況，
    並無違法取證及證明力過低之瑕疵，亦認以之作為證據為適
    當，依前揭規定說明，自得為證據。
二、按未經被告詰問之被告以外之人於偵查中向檢察官所為之陳
    述，依刑事訴訟法第159 條之1 第2 項之規定，原則上屬於
    法律規定為有證據能力之傳聞證據，於例外顯有不可信之情
    況，始否定其得為證據。是得為證據之被告以外之人於偵查
    中所為之陳述，因其陳述未經被告詰問，應認屬於未經合法
    調查之證據，並非無證據能力，而禁止證據之使用。惟是否
    行使詰問權，屬被告之自由，倘被告於審判中捨棄詰問權，
    或證人客觀上有不能受詰問之情形，自無不當剝奪被告詰問
    權行使之可言（參見最高法院98年度台上字第1032號判決意
    旨參照）。查證人乙○○於查中之陳述，已依法具結（見98
    年度偵字第2390號偵查卷第38頁），且衡諸該陳述之作成並
    無顯不可信之情況，因認具有證據能力，又證人乙○○於本
    院審理中到庭作證並進行交互詰，已足以保障被告與辯護人
    之對質詰問權，而本院於審判期日依法定程序提示證人乙○
    ○之證述並告以要旨，而為合法調查後，自得將證人乙○○
    於偵查中之證述採為證據；另證人陳湘妍於偵查中向檢察官
    所為之陳述，已依法具結，有卷內結文1 份在卷可憑（同前
    偵查卷第43頁），本院衡諸該陳述之作成並無顯不可信之情
    況，因認亦具有證據能力。雖該證人陳湘妍未經被告於偵查
    程序為詰問，然本院於準備程序及審理程序多次提示被告對
    證人陳湘妍所為陳述有何意見及有何調查證據之聲請，被告
    始終未曾聲請詰問該證人，應已捨棄對證人陳湘妍之詰問權
    。而本院於審判期日依法定程序提示證人陳湘妍之證述並告
    以要旨，而為合法調查後，自得採為證據（最高法院98 年
    度台上字第746 號判決亦採同此見解）。
貳、實體方面
一、訊據被告固不否認有於前揭時、地，因行車糾紛與證人乙○
    ○發生爭執，並坦認自己確實有前揭犯罪事實欄所載傷害證
    人乙○○之行為，惟矢口否認有與林○○共同犯傷害及毀損
    犯行，辯稱：當時林○○並無持藍波刀揮舞，伊與林○○亦
    無一起破壞證人乙○○車輛云云。經查：
  (一)上揭犯罪事實，業經證人乙○○於警詢、偵查及本院審理中
    （同前偵查卷第6 頁至第8 頁、第34頁、本院98年8 月27日
    審判筆錄第2 頁至第5 頁）、證人陳湘妍於偵查中（同前偵
    查卷第41頁至第42頁）證述明確，並有卷附馬偕紀念醫院乙
    種診斷證明書1 份、車損照片4 張、估價單1 份及酒瓶碎片
    等在卷可稽。
  (二)雖被告以前揭情詞置辯。惟查：依證人乙○○於警詢中證稱
    ：當天伊車與車牌號碼：A9－537 號自小貨車發生行車糾紛
    ，第1 次，當時伊坐在駕駛座上打開車窗，對方駕駛與助手
    2 人下車向伊走過來，駕駛用右拳打伊，助手拿1 把尖刀朝
    伊刺過來，但未刺中。第2 次，駕駛又拿酒瓶攻擊伊車輛。
    第3 次，伊開車要下民權閘道，對方又將伊車攔下，駕駛與
    助手又下車來，伊搖下車窗，駕駛出手毆打伊，助手拿刀破
    壞伊車子，伊被對方拖下車時，拿了1 支鋁棒，但被對方駕
    駛搶下，反而被對方以該鋁棒毆打等語（同前偵查卷第7 頁
    ）；於偵查中證稱：在松江路口時，被告將伊車輛攔下，被
    告出手打伊右胸，助手並拿1 把刀，被告將助手刀搶下後，
    將刀捅進來，伊擋開刀時，有拉下刀柄繩子。被告與助手離
    開後，伊駕駛車輛超越被告車子時，被告就用酒瓶丟擲伊車
    輛，後來伊駕駛車輛下民權交流道後，發現被告車子在伊前
    方等伊，伊搖下車窗道歉，被告就出拳毆打伊，助手也下車
    拿刀破壞伊車子，伊被被告拉下車時，有拿鋁棒要反擊等語
    （同前偵查卷第34頁）；於本院審理中再證稱：被告把車輛
    擋在伊前方，當時2 個人下車，被告先下來，後來助手下車
    ，被告走到駕駛座旁，當時伊搖下車窗正要問發生何事，被
    告一拳就往伊右胸口揮過來，這時被告的助手就走到車門，
    且手上拿著15公分藍波刀，被告就把助手拿過來的藍波刀接
    手往伊車窗刺過來，伊抓著被告的手，避免被傷害到，伊搶
    下被告手上綁在藍波刀上的綠色繩子，被告後來罵了幾句就
    離開了。第2 次在下民權閘道口之前，被告從車內丟了一個
    類似保力達B 的酒瓶，打到車子左後方方向燈位置，被告就
    離開下了民權交流道，被告在下民權交流道的斜坡上，又將
    伊車攔下，被告先下來走到伊駕駛座旁，伊跟被告說沒有要
    挑釁，並向被告道歉，被告就出手毆打伊身體，這時伊下車
    且右手拿著鋁棒要自衛，又被被告搶走，被告就拿著鋁棒狂
    打伊頭、腰、腹部、腳，被告打伊時，助手以藍波刀敲或砍
    伊車子等語（見本院98年8 月27日審判筆錄第3 頁至第4 頁
    ）；證人即斯時乘坐在證人乙○○所駕駛車輛之乘客陳湘妍
    於偵查中亦證稱：當時伊先生（即乙○○）搖下車窗後，被
    告拳頭就一直過來，旁邊少年拿了1 把約30公分的刀一直亂
    揮，後來刀被被告搶走，被告就持刀刺進來，伊等一直閃躲
    ，開車離開，要下民權閘道時，被告攔伊車，少年一直用刀
    破壞車體，用刀劃車身，被告將伊先生拖下車，伊先生手中
    的球棒被被告搶走，被告就用球棒毆打伊先生等語（同前偵
    查卷第42頁）。綜析上開證人乙○○、陳湘妍所述情節相互
    一致外，且證人2 人除本案外與被告並不相識，亦無恩怨關
    係，此為被告所不否認，證人乙○○、陳湘妍應無甘冒偽證
    罪之風險而為虛偽陳述之必要。再佐以被告於本院審理中並
    不否認有以鋁棒毆打證人乙○○等情（見本院98年8 月27日
    審判筆錄第9 頁），另少年林○○因本案犯行，亦經臺灣桃
    園地方法院少年法庭認林○○涉及犯罪，裁定交付保護管束
    ，並命為勞動服務，此經本院調閱臺灣桃園地方法院98年度
    少護執字第356 號全卷核閱屬實，均與證人乙○○、陳湘妍
    前揭證述情節相符合，基此，足認證人乙○○、陳湘妍前開
    所為證述應屬實情，值堪信實。
  (三)按共同正犯之成立，祇須具有犯意之聯絡，行為之分擔，既
    不問犯罪動機起於何人，亦不必每一階段犯行，均經參與；
    共同實施犯罪行為之人，在合同意思範圍內，各自分擔犯罪
    行為之一部，相互利用他人之行為，以達其犯罪之目的者，
    即應對於全部所發生之結果，共同負責；共同正犯間，非僅
    就其自己實施之行為負其責任，並在犯意聯絡之範圍內，對
    於他共同正犯所實施之行為，亦應共同負責，最高法院34
    年上字第862 號、28年上字第3110號、32年上字第1905號判
    例可資參照。而本案依前揭情節觀之，被告與林○○間關係
    非淺，且有相互利用他人之行為，以達傷害、毀損之目的甚
    明，是被告與林○○就本案確有犯意聯絡、行為分擔，應可
    認定。
  (四)綜上所述，被告前開所辯不足採信，本件事證明確，被告犯
    行已堪認定，應依法論科。
二、核被告所為，係犯刑法第277 條第1 項之普通傷害罪及刑法
    第354 條之毀損罪。被告與少年林○○就前揭犯行，其相互
    間有犯意聯絡及行為分擔，為共同正犯。又按成年人與未滿
    18歲之人共同實施犯罪者，少年事件處理法第85條第1 項雖
    有加重其刑至2 分之1 之規定；然92年5 月28日公布，同年
    月30日生效之兒童及少年福利法第70條第1 項前段就成年人
    與少年共同實施犯罪者，亦定有加重其刑至2 分之1 之明文
    ，且同法第1 條第2 項復設有：「兒童及少年福利依本法之
    規定，本法未規定者，適用其他法律」之優先適用規定。查
    被告係民國○○年○○月○○日生，於行為時已年滿20歲，為成年
    人，而少年林○○則係民國82年12月生，行為時係滿14歲以
    上未滿18歲之人，有渠等年籍資料在卷可稽，是依兒童及少
    年福利法第1 條第2 項之規定，本於後法優於前法之原則，
    自應適用兒童及少年福利法第70條第1 項前段加重其刑，公
    訴人認應依少年事件處理法第85條第1 項規定加重其刑，容
    有誤會。被告所犯上開2 罪，犯意各別，行為互殊，所犯構
    成要件不同，各應分論併罰。爰審酌被告僅因行車問題，即
    進而毆打證人乙○○及毀壞證人乙○○車輛，所為均屬非是
    ，參以本案證人乙○○所受傷勢程度，及被告於本院審理中
    坦認部分犯行，並當庭向證人乙○○道歉（見本院98年8 月
    27日審判筆錄第9 頁）等一切情狀，分別量處如主文所示之
    刑，並均諭知易科罰金之折算標準。至未扣案之藍波刀雖係
    被告所有，且為本案犯罪所用之物，然既未扣案，為免日後
    執行困難，爰不對之宣告沒收，併此敘明。
據上論斷，應依刑事訴訟法第299 條第1 項前段，刑法第28條、
第277 條第1 項、第354 條、第41條第1 項前段，兒童及少年福
利法第70條第1 項前段，刑法施行法第1 條之1 ，判決如主文。
中    華    民    國    98    年    9     月    10    日
                          臺灣臺北地方法院刑事第十七庭
                                      法  官  賴淑美
上正本證明與原本無異。
如不服本判決應於收受送達後10日內向本院提出上訴書狀，並應
敘述具體理由；其未敘述上訴理由者，應於上訴期間屆滿後20日
內向本院補提理由書（均須按他造當事人之人數附繕）「切勿逕
送上級法院」。
                                      書記官  許翠燕
中    華    民    國    98    年    9     月    11    日
附錄本案論罪科刑法條全文
刑法第277 條傷害人之身體或健康者，處三年以下有期徒刑，拘
役或一千元以下罰金。
犯前項之罪，因而致人於死者，處無期徒或七年以上有期徒刑，
致重傷者，處三年以上、十年以下有期徒刑。
中華民國刑法第354條
（毀損器物罪）
毀棄、損壞前二條以外之他人之物或致令不堪用，足以生損害於
公眾或他人者，處2 年以下有期徒刑、拘役或5 百元以下罰金。


司法院資訊處製作；財團法人民間司法改革基金會備份。
